臺灣臺北地方法院民事裁定
111年度訴字第1303號
原      告  均和資產管理股份有限公司

法定代理人  朱祐宗  
訴訟代理人  陳怡穎  

被      告  蔡元平  
上列當事人間請求清償借款事件，本院裁定如下：
    主  文
本件移送福建金門地方法院。
    理  由
一、按訴訟，由被告住所地之法院管轄；訴訟之全部或一部，法
    院認為無管轄權者，依原告聲請或依職權以裁定移送其管轄
    法院，民事訴訟法第1條第1項前段、第28條第1項分別定有
    明文。又當事人得以合意定第一審管轄法院，民事訴訟法第
    24條第1項雖定有明文，但此合意管轄之約束力，僅及於合
    意管轄約定之當事人，而不及於第三者（最高法院97年度台
    抗字第110號裁定意旨參照）。
二、經查，原告主張被告向訴外人中華商業銀行股份有限公司（
    下稱中華商銀）借款未清償，中華商銀將其對於被告之借款
    債權輾轉讓與原告。而被告前與中華商銀簽立之放款借據暨
    約定書第11條固約定因契約涉訟時，雙方同意以基隆地方法
    院或本院為第一審管轄法院。惟該合意管轄條款係被告與「
    中華商銀」間約定，原告雖自中華商銀輾轉受讓本件債權，
    核屬債權讓與，並非契約承擔，原告尚非上開貸款契約之當
    事人，其與被告間即無合意管轄之約定存在，揆諸上開最高
    法院裁定意旨，合意管轄之約定效力自不及於原告。又被告
    係設籍於金門縣，有其個人資料查詢結果在卷可稽，依民事
    訴訟法第1條第1項前段之規定，自應由被告戶籍地所在法院
    即福建金門地方法院管轄。茲原告向無管轄權之本院起訴，
    顯有違誤，爰依職權將本件移送於該管轄法院。
三、至原告固稱債權讓與之契約，於債之同一性不生影響，因此
    附隨於原債權之抗辯權不因此喪失，故原合意管轄約定應拘
    束受讓人與債務人云云。惟債權讓與為民事實體法上之概念
    ，於程序法上之事項並非當然援用，民事訴訟法第24條第1
    項既已就合意管轄為特別規定，載明合意管轄係「當事人」
    以合意定第一審管轄法院，訴訟兩造即受讓人與債務人間顯
    無合意管轄之約定。況且，本件歷經96年8月3日、100年7月
    4日及108年7月16日計3次債權移轉，原告始輾轉自中華商銀
    受讓債權，其僅提出前手債權人具名給後手之債權讓與證明
    書3紙，未提出其他歷次債權移轉時均已適時、遞次合法通
    知債務人即被告之證明，自難認當事人受到一方（被告）與
    訴外人（中華商銀）間合意管轄約定之拘束，仍應回歸民事
    訴訟規定「以原就被」基本管轄原則，始符合對弱勢金融消
    費者即被告在程序法上保障，是原告所引見解並無實質上拘
    束力，本院自仍得本於確信為認定，併予指明。
中　　華　　民　　國　　111 　年　　3 　　月　　30　　日
                  民事第三庭    法　官　林瑋桓
以上正本係照原本作成。
如對本裁定抗告須於裁定送達後十日內向本院提出抗告狀，並繳
納抗告費新臺幣一千元。
中　　華　　民　　國　　111 　年　　3 　　月　　30　　日
                                書記官　江慧君